【裁判字號】    97,訴緝,13
【裁判日期】    970805
【裁判案由】    偽造有價證券等
【裁判全文】
臺灣屏東地方法院刑事判決              97年度訴緝字第13號
公  訴  人  臺灣屏東地方法院檢察署檢察官
被      告  甲○○
指定辯護人  公設辯護人張宏惠
上列被告因偽造有價證券等案件，經檢察官提起公訴（90年度偵
字第3333號），本院判決如下：
    主  文
甲○○連續意圖供行使之用，而偽造有價證券，處有期徒刑貳年
。緩刑伍年。如附表所示本票拾壹張均沒收。
    事  實
一、甲○○基於意圖為自己不法所有而詐欺暨意圖供行使之用而
    偽造有價證券之概括犯意，自民國86年12月27日起，至87年
    5 月2 日止，先後11次在其當時位於屏東市○○路○段206
    號之居所內，以自行填寫日期、住址、金額等票據上記載事
    項，並偽造丙○○（嗣於96年10月6 日死亡）指印署押，或
    逕持丙○○委託其保管之印章戳蓋以盜用印文之方式，偽造
    如附表所示丙○○名義之本票11張，以為向乙○○借款之擔
    保而實施詐術並交付行使之，致乙○○因陷於錯誤而陸序對
    應給付如附表所示各本票票面金額之借款，共計新臺幣（下
    同）280 萬元予甲○○而受有損害。嗣乙○○因期滿未獲清
    償，持本票向本院聲請裁定而經丙○○異議始得悉上情。
二、案經乙○○訴由臺灣屏東地方法院檢察署檢察官偵查起訴。
    理  由
一、證據審查部分
  (一)按被告以外之人（含證人、鑑定人、告訴人、被害人、共同
    被告等）於審判外之陳述雖不符刑事訴訟法第159 條之1 至
    之4 等4 條之規定，而經當事人於審判程序同意作為證據，
    法院審酌該言詞陳述或書面陳述作成時之情況，認為適當者
    ，亦得為證據，刑事訴訟法第159 條之5 第1 項定有明文。
    其立法意旨在於傳聞證據未經當事人之反對詰問予以核實，
    原則上先予排除，惟若當事人已放棄反對詰問權，於審判程
    序中表明同意該等傳聞證據可作為證據；基於尊重當事人對
    傳聞證據之處分權，並充實證據資料以利真實發見，強化言
    詞辯論功能，使訴訟程序得以順暢進行，上開傳聞證據亦均
    具有證據能力。
  (二)卷附告訴人乙○○提出之告訴狀，及乙○○、丙○○於偵查
    中所為之陳述，除據被告甲○○於本院行準備程序時明示同
    意採為證據，茲審酌該書面陳述作成時距案發時點甚近，陳
    述人所憑之印象深刻，並經檢察官訊問查證其具體情節，詐
    偽之可能性極低，認為以得為證據為適當，應認有證據能力
    。
二、前揭犯罪事實，業據被告甲○○於本院審理時自白不諱，並
    經告訴人乙○○、證人丙○○於偵查中證述綦詳，復有偽造
    之本票影本11幀在卷可參，被告甲○○自白詐欺及偽造有價
    證券，堪認與事實相符。本件被告犯罪事證已臻明確，應依
    法論科。
三、被告行為後，刑法及刑法施行法依序於94年2 月2 日、95年
    6 月14日號修正公布，並均於95年7 月1 日施行。修正後刑
    法第2 條第1 項之規定，係規範行為後法律變更所生新舊法
    律比較適用之準據法，於修正後刑法施行後，應適用修正後
    刑法第2 條第1 項之規定，為「從舊從輕」之比較。另於比
    較時應就罪刑有關之共犯、未遂犯、想像競合犯、牽連犯、
    連續犯、結合犯，以及累犯加重、自首減輕暨其他法定加減
    原因（如身分加減）與加減比例等一切情形，本於統一性及
    整體性原則，綜其全部罪刑之結果而為比較，最高法院95年
    5 月23日刑事庭第8 次會議決議可資參照。茲將本件相關修
    正法條分述如下：
  (一)查刑法第201 條第1 項偽造有價證券罪中罰金刑部分，其最
    低刑度依修正前刑法第33條第5 款規定，為1 元以上，經折
    算為新臺幣後，為新臺幣3 元以上，而修正後刑法第33條第
    5 款規定罰金為新臺幣1000元以上，較舊法為高，應以舊法
    有利於被告。
  (二)修正後刑法刪除第56條關於連續犯之規定，雖非犯罪構成要
    件變更，但影響行為人刑罰法律效果，自屬法律變更，比較
    被告行為時即修正前刑法之規定，就連續多次犯行應論以1
    罪而加重其刑至2 分之1 ；若適用修正後刪除連續犯規定之
    結果，所犯多次犯行應分別論以數罪，是修正後規定並未較
    有利於被告，應以舊法較有利於被告。
  (三)修正後刑法刪除第55條關於牽連犯部分之規定，比較被告甲○○行為時即修正前刑法之規定，所犯應從一重之罪處斷；
    若適用修正後刪除牽連犯規定之結果，所犯上開各罪應論以
    數罪，是修正後規定並未較有利於被告。
  (四)綜上所述，本件應一體適用修正前舊法之規定。
四、按本票係可資流通市面之票據，為刑法第201 條規定之有價
    證券，最高法院著有31年上字第409 號判例可資參照。核被
    告甲○○所為，係犯刑法第201 條第1 項之偽造有價證券罪
    及同法第339 條第1 項之詐欺取財罪。又：
  (一)被告甲○○就附表編號一至編號八、編號十、編號十一所示本
    票，係以因其他原因受託持有丙○○之印章戳蓋而盜用印文
    所製作；就附表編號九所示本票，係以偽造丙○○之指印所
    為，其盜用印文及偽造署押行為為偽造有價證券之一部，不
    另論罪。偽造有價證券本票進而持以行使，其行使之低度行
    為為偽造之高度行為所吸收，不另論罪。
  (二)被告甲○○先後多次偽造有價證券及詐欺取財犯行，時間緊
    接，手法相同，並觸犯構成要件相同之罪，顯係基於概括犯
    意反覆為之，有連續犯之關係，各應適用修正前刑法第56條
    連續犯之規定，論以一罪並加重其刑。
  (三)被告甲○○所犯連續偽造有價證券罪之目的在連續詐欺取財
    ，是其所犯上開二罪間，有方法目的之牽連關係，應適用修
    正前刑法第55條牽連犯之規定，從一重之連續偽造有價證券
    罪處斷。
  (四)按刑法偽造有價證券罪之法定最低度刑為3 年以上有期徒刑
    ，處罰甚重。被告甲○○因經濟周轉困難，一時失慮而為上
    開犯行，今本票原具流通之性質，然被告甲○○簽發本票並
    加以行使之目的，係因向友人詐借款項，為配合提出本票供
    擔保之表象而隨同偽造並行使之，與一般偽造票據混充流傳
    而嚴重危害市場交易秩序之態樣有異，影響有限，犯後亦能
    坦承犯行，知所悔悟，態度良好，並已與被害人乙○○達成
    和解以填補行為所生損害，有和解書1 紙在卷可參，考量其
    惡性及犯罪情狀，在客觀上顯足以引起一般之同情，若宣告
    處以偽造有價證券之法定最低度刑有期徒刑3 年，猶嫌過苛
    ，情輕法重，併依刑法第59條之規定酌減其刑。
  (五)被告甲○○兼有刑之加重及減輕事由，應先加後減。
五、爰審酌被告甲○○之年齡、品行、智識能力、犯罪動機、犯
    罪手段、所得財物之價值、對於法益所生侵害之程度，其為
    33年9 月7 日出生、受有國小畢業教育程度、以經營早餐店
    為業之人，業據於本院審理時陳明在卷，本件犯罪時已逾半
    百，前無因犯罪經法院判刑確定之紀錄，有臺灣高等法院被
    告前案紀錄表及臺灣屏東地方法院檢察署刑案資料查註紀錄
    表各1 份在卷可按，素行尚可，並考量其因生意失敗，為供
    清償債務而犯罪之動機、以盜用同居人寄放之印章或逕行偽
    造印文以偽造本票之手段，詐騙對象為平日往來因信賴其人
    品而提供借調之友人，對於社會善良風氣、人際互信之影響
    ，及其詐騙所得金額共計為2,800,000 元（即附表編號一至
    編號十一所示金額總合），偽造本票之數量，及其犯罪後於本
    院審理時，均能坦認犯行，態度尚可等一切情狀，量處如主
    文所示之刑，以資儆懲。
五、本件被告犯罪時間雖在96年4 月24日以前，惟所犯為刑法第
    201 條第1 項偽造有價證券罪，並經諭知逾1 年6 月之有期
    徒刑，不符減刑條件，附此敘明。
六、又按犯罪在前開修正刑法施行前，而於施行後裁判，則其緩
    刑之宣告，應適用修正後第74條之規定（最高法院95年5 月
    23日95年度第8 次刑庭會議決議參照），被告甲○○前未曾
    因犯罪經法院判刑確定，已如前述，其此因一時失慮而誤罹
    刑典，嗣經多年煎熬終難逃法網，到案後並已勉力與被害人
    乙○○達成和解，已如前述，茲考量被告既有正當職業，日
    後尚須努力振作以償還因履行前開和解條件而生之金錢或人
    情債務，茲除宣告相當刑度以為警惕，並促其自我約制，安
    分守己，基於社會人力資源之有效運用，亦非無再觀後效之
    餘地，爰併諭知緩刑5 年，以啟自新。
七、如附表所示偽造之本票11張，應依刑法第205 條規定為沒收
    之諭知。
據上論斷，應依刑事訴訟法第299 條第1 項前段，刑法第2 條第
1 項、第201 條第1 項、第339 條第1 項、第205 條、第219 條
、94年2 月2 日修正公布前刑法笫56條、第55條、刑法第74條第
1 項第1 款，罰金罰鍰提高標準條例第1 條前段，判決如主文。
本案經檢察官許英輝到庭執行職務
中    華    民    國    97    年    8     月    5     日
                  刑事第二庭  審判長法  官  黃國永
                                    法  官  蘇碧珠
                                    法  官  陳松檀
右正本證明與原本無異。
如不服本判決應於收受本判決後送達後10日內向本院提出上訴書
狀，其未敘述上訴理由者，並得於提起上訴後10日內向本院補提
理由書狀（均須按他造當事人之人數附繕本）「切勿逕送上級法
院」
中    華    民    國    97    年    8     月    5     日
                                    書記官  林祥玉
附錄本判決論罪之法條：
中華民國刑法第201條
意圖供行使之用，而偽造、變造公債票、公司股票或其他有價證
券者，處3 年以上10年以下有期徒刑，得併科3 千元以下罰金。
行使偽造、變造之公債票、公司股票或其他有價證券，或意圖供
行使之用，而收集或交付於人者，處1 年以上7 年以下有期徒刑
，得併科3 千元以下罰金。
中華民國刑法第339條
意圖為自己或第三人不法之所有，以詐術使人將本人或第三人之
物交付者，處5 年以下有期徒刑、拘役或科或併科1 千元以下罰
金。
以前項方法得財產上不法之利益或使第三人得之者，亦同。
前二項之未遂犯罰之。
  【附  表】
 ┌──┬──────┬─────┬──────┬──────┬────┬────┬─────┐
 │編號│   發票日   │ 票面金額 │   到期日   │ 利息起算日 │票據號碼│印記製作│盜用或偽造│
 │    │            │（新臺幣）│            │            │        │  方式  │ 印記數量 │
 ├──┼──────┼─────┼──────┼──────┼────┼────┼─────┤
 │ 一 │87年5月2日  │  45萬元  │87年5月15日 │87年5月15日 │ 886166 │盜用印文│   3 枚   │
 ├──┼──────┼─────┼──────┼──────┼────┼────┼─────┤
 │ 二 │87年4月17日 │  15萬元  │87年5月15日 │87年5月15日 │ 886161 │盜用印文│   3 枚   │
 ├──┼──────┼─────┼──────┼──────┼────┼────┼─────┤
 │ 三 │87年4月13日 │  20萬元  │87年5月15日 │87年5月15日 │ 886159 │盜用印文│   3 枚   │
 ├──┼──────┼─────┼──────┼──────┼────┼────┼─────┤
 │ 四 │87年3月30日 │  20萬元  │87年5月15日 │87年5月15日 │ 519075 │盜用印文│   4 枚   │
 ├──┼──────┼─────┼──────┼──────┼────┼────┼─────┤
 │ 五 │87年3月23日 │  20萬元  │87年5月15日 │87年5月15日 │ 190549 │盜用印文│   3 枚   │
 ├──┼──────┼─────┼──────┼──────┼────┼────┼─────┤
 │ 六 │87年2月3日  │  35萬元  │87年5月15日 │87年5月15日 │ 427189 │盜用印文│   4 枚   │
 ├──┼──────┼─────┼──────┼──────┼────┼────┼─────┤
 │ 七 │87年1月26日 │  40萬元  │87年5月15日 │87年5月15日 │ 427188 │盜用印文│   4 枚   │
 ├──┼──────┼─────┼──────┼──────┼────┼────┼─────┤
 │ 八 │87年1月19日 │  10萬元  │87年5月15日 │87年5月15日 │ 427186 │盜用印文│   3 枚   │
 ├──┼──────┼─────┼──────┼──────┼────┼────┼─────┤
 │ 九 │86年12月27日│  10萬元  │87年5月15日 │87年5月15日 │ 427178 │偽造指印│   4 枚   │
 ├──┼──────┼─────┼──────┼──────┼────┼────┼─────┤
 │ 十 │87年1月1日  │  50萬元  │87年5月15日 │87年5月15日 │ 427179 │盜用印文│   4 枚   │
 ├──┼──────┼─────┼──────┼──────┼────┼────┼─────┤
 │ 十一 │87年1月12日 │  15萬元  │87年5月15日 │87年5月15日 │ 427184 │盜用印文│   4 枚   │
 └──┴──────┴─────┴──────┴──────┴────┴────┴─────┘


司法院資訊處製作；財團法人民間司法改革基金會備份。
